最高法院刑事判決　　　　　　九十六年度台上字第七六四八號
上　訴　人　甲○○
　　　　　　　　　　2號
上列上訴人因違反毒品危害防制條例案件，不服台灣高等法院中
華民國九十五年七月二十五日第二審更審判決（九十五年度上更
(一)字第四０七號，起訴案號：台灣宜蘭地方法院檢察署九十一年
度偵字第三二二七號），提起上訴，本院判決如下：
    主  文
上訴駁回。
    理  由
按刑事訴訟法第三百七十七條規定，上訴於第三審法院，非以判
決違背法令為理由，不得為之。是提起第三審上訴，應以原判決
違背法令為理由，係屬法定要件。如果上訴理由狀並未依據卷內
訴訟資料，具體指摘原判決不適用何種法則或如何適用不當，或
所指摘原判決違法情事，顯與法律規定得為第三審上訴理由之違
法情形，不相適合時，均應認其上訴為違背法律上之程式，予以
駁回。本件上訴人甲○○上訴意旨略以：(一)上訴人為漁船船員，
長年在海上作業，有賴毒品以提神，而購買扣案之第一級毒品海
洛因、第二級毒品甲基安非他命，意在供己施用，此觀上訴人為
警查獲後，經第一審法院裁定交付觀察勒戒自明。上訴人月薪近
新台幣（下同）三萬元，加上分紅所得，自有資力購買十餘萬元
之毒品施用，原審未察，徒以上訴人購入大量毒品，而論以販賣
毒品罪，其採證自非適法。(二)商品交易，量大則價廉，故而大量
購買；上開數量僅足供上訴人施用五至七月，足見上訴人非在販
賣圖利。至使用電子秤及分裝，一則防用量不均，二則便於取用
，是上開物證尚不足以證明上訴人販賣毒品罪，原審未察，遽以
推測之詞以認定犯罪事實，自與證據法則有違。(三)原判決認扣案
之殘渣袋六十個，並未送鑑定，自無從判定袋內是否含有毒品成
分；倘上開袋內含有毒品成分，則上開毒品，究為上訴人施用後
所遺留？或為上訴人所購入？未見原審加以調查審認，自有調查
職責未盡之違誤云云。本件原判決認定上訴人意圖營利，於民國
九十一年十月某日，在宜蘭縣蘇澳鎮南方澳進安宮前，以十四萬
元之代價，向姓名不詳綽號「阿城」之成年男子，販入第一級毒
品海洛因、第二級毒品甲基安非他命及分裝袋各一批後，以電子
秤將海洛因分裝成三十一包（其中二包並摻入大量葡萄糖以增加
重量）、安非他命分裝成十七包，伺機出售牟利。嗣於九十一年
十二月二日晚上七時三十分許，經警於宜蘭縣羅東鎮○○路三十
五之六號三０六號房搜索，並扣得海洛因三十一包（淨重總計二
八．０一公克、包裝重總計一０．三公克，純度三二．七一％）
、甲基安非他命十七包（淨重總計一七０．二七公克，驗餘淨重
一六八．二三公克，平均純度約九六．二％），分裝袋一批、電
子秤一個等情，係依憑上訴人所供：其以十四萬元買入海洛因及
安非他命後，以電子秤加以分裝等情不諱，並有白色粉末狀三十
一包、白色結晶七包、電子秤一台、分裝袋一批扣案，及法務部
調查局鑑定通知書等證據，資以證明上訴人有販賣第一、二級毒
品之事實，因而撤銷第一審之科刑判決，改判變更起訴法條，並
依想像競合犯及刑法第五十九條之規定，論上訴人販賣第一級毒
品罪，酌處有期徒刑拾年，已敘明其所憑之證據及認定之理由，
並以上訴人所辯：其購入海洛因及安非他命，意在供己施用，非
在販賣圖利云云，如何不足採信，於理由中詳加說明與指駁，另
說明上訴人購入之毒品，顯超越施用之數量，且於分裝時部分加
入葡萄糖以增加重量；又以販賣毒品，並不以販入之後，復行賣
出為要件，祇須以營利為目的，販入或賣出有一於此，其犯罪即
屬成立，不以得利為必要等情甚詳，從形式上加以觀察，並無違
背法令之情形存在。按證據之取捨，屬於事實審法院之職權，其
取捨苟不違背經驗法則或論理法則，即不容其任意指為違法。查
原審以上訴人大量購入超越一己施用所需之毒品，並以電子秤加
以分裝稀釋等證據，資以認定其販賣毒品罪，已無不合；又施用
毒品者而兼販賣毒品有之，是上訴人縱有施用毒品，亦不足以反
推無販毒之情。扣案之毒品殘渣袋六十個，係「阿明」所丟棄，
上訴人見其袋內尚有少許毒品，而保留供己施用，與販賣毒品無
關，已據原判決敘述明確，本院自無重為說明之必要。上訴意旨
徒就原審採證認事職權之適法行使，重為事實之爭執，核與法律
所定得為第三審上訴理由之違法情形不相適合，其上訴為違背法
律上之程式，應予駁回。又販賣第一級毒品罪之法定刑為死刑或
無期徒刑，其減輕其刑者，依刑法修正前第六十四條第二項明定
：死刑減輕者，為無期徒刑，或十五年以下十二年以上有期徒刑
。第六十五條第二項規定：無期徒刑減輕者，為七年以上有期徒
刑。而九十四年二月二日修正，九十五年七月一日公布施行之同
法各該條項為：死刑減輕者，為無期徒刑。無期徒刑減輕者，為
二十年以下十五年以上有期徒刑。本件原審依法酌減其刑時，雖
未就刑法第六十四條第二項、第六十五條第二項為新舊法之比較
適用，但原審依有利於上訴人之舊法論處罪刑之結果並無不同，
是上開疏未為新舊法之比較適用，自難指為違法，附此敘明。
據上論結，應依刑事訴訟法第三百九十五條前段，判決如主文。
中　　華　　民　　國　九十六　年　 十二 　月　三十一　日
                      最高法院刑事第四庭
                          審判長法官  莊　登　照
                                法官  黃　一　鑫
                                法官  林　秀　夫
                                法官  徐　昌　錦
                                法官  許　錦　印
      本件正本證明與原本無異
                                      書  記  官
中　　華　　民　　國　九十七　年　　一　　月　　四　　日
                                                      Ｑ
